臺灣新北地方法院民事判決　　　　　　 110年度訴字第1301號
原　　　告　劉居盈　

訴訟代理人　陳佳函律師
　　　　　　孫宇律師　
被　　　告　邱建豪　
上列當事人間因被告傷害案件，原告提起刑事附帶民事訴訟請求
損害賠償，經本院刑事庭以110 年度審附民字第53號裁定移送前
來，本院於民國110 年10月26日言詞辯論終結，判決如下：
    主  文
被告應給付原告新臺幣壹拾萬參仟肆佰參拾元，及自民國一一零
年一月十四日起至清償日止，按週年利率百分之五計算之利息。
原告其餘之訴駁回。
訴訟費用由被告負擔十分之一，餘由原告負擔。
本判決第一項得假執行。但被告如以新臺幣壹拾萬參仟肆佰參拾
元供擔保後，得免為假執行。
原告其餘假執行之聲請駁回。
    事實及理由
壹、程序部分
    按訴狀送達後，原告不得將原訴變更或追加他訴，但有下列
    各款情形之一者，不在此限：三、擴張或減縮應受判決事項
    之聲明者，民事訴訟法第255 條第1 項但書第3 款定有明文
    。原告起訴時聲明請求被告給付新臺幣（下同）102 萬2,35
    0 元，及自刑事附帶民事訴訟起訴狀繕本送達被告翌日起至
    清償日止，按週年利率5%計算之利息。嗣於訴訟中，將前開
    請求金額變更為101 萬7,310 元（見訴字卷第99頁），其餘
    不變，核乃減縮應受判決事項之聲明，與前開規定相符，應
    予准許。
貳、實體部分
一、原告起訴主張：
  ㈠被告於民國108 年12月9 日上午10時許，帶同其子至新北市
    ○○區○○路0 段000 號之1 土城國民運動中心旁兒童遊戲
    區遊玩，適原告亦攜同外孫至上址遊玩，雙方因被告之子對
    原告外孫咳嗽一事發生口角，被告心生不滿，竟基於傷害原
    告身體之犯意，在附近操場內側跑道徒手毆打原告頭部，原
    告之太陽眼鏡掉落，原告為阻擋被告之攻擊，因此抱住被告
    倒在內側跑道，嗣經附近民眾勸架雙方因此分開。旋原告戴
    上老花眼鏡，尋找上開太陽眼鏡時，被告另基於傷害之犯意
    ，再度返回現場徒手毆打原告之雙眼，原告之老花眼鏡掉落
    地面，致原告受有頭部創傷、雙眼鈍傷、右膝擦傷、左眼眼
    瞼瘀血、右眼結膜下出血、雙眼角膜及結膜擦傷、右眼高眼
    壓等傷害（下稱系爭傷害）。被告之傷害行為業已侵害原告
    之身體、健康權，爰依民法第184 條第1 項前段、第185 條
    第1 項前段、第193 條第1 項、第195 條第1 項前段規定，
    請求被告賠償損害共計101 萬7,310 元。茲就請求項目分述
    如下：
  ⒈醫療費用：
    原告因系爭傷害至亞東醫院就醫治療，支出醫療費用2,140 
    元，且因此心生恐懼，患有焦慮症、創傷後壓力反應等，而
    前往合康身心診所治療，支出醫療費用1,290 元，共計支出
    3,430 元。
  ⒉眼鏡毀損費用：
    被告僅因其子對原告外孫咳嗽一事遭原告柔性勸導而心生不
    滿，竟因此基於重傷害原告身體要害部位之故意，徒手猛力
    毆打原告身體要害部位之頭部，致原告之太陽眼鏡掉落毀損
    ，之後再度返回上址朝原告眼睛之身體要害部位猛力毆打數
    次，致原告老花眼鏡掉落而毀損，請求賠償太陽眼鏡1 萬90
    0 元、老花眼鏡2,980 元，共計1萬3,880元。
  ⒊精神慰撫金：
    被告見年邁之原告及甫滿2 歲之原告外孫年幼可欺，無端在
    操場上公然2 次毆傷原告，幸原告及時就醫，被告重傷害犯
    行已為法所不容，且迄今未向原告表示任何歉意，甚至在偵
    查庭外對原告比中指挑釁，調解程序更對原告嗆聲賠你一塊
    六要不要等語，未見其有何悛悔之意，原告並遭被告恫稱見
    一次打一次等語，身心均飽受威脅而受創，精神上不堪如此
    強暴脅迫，而有急性壓力反應、焦慮症等症狀，原告甚為擔
    心自己及家人之人身安全，實無一日可得安寧，遂搬離原居
    住所，致原告生涯規劃產生劇變，精神上受有相當之痛苦，
    請求被告賠償精神慰撫金100 萬元等語。
  ㈡並聲明：⒈被告應給付原告101 萬7,310 元，及自刑事附帶
    民事訴訟起訴狀繕本送達翌日起至清償日止，按週年利率5%
    計算之利息。⒉願供擔保，請准宣告假執行。
二、被告則以：
  ㈠兩造實為互毆，因被告疏忽未驗傷及提告，被告願意賠償原
    告請求之醫療費用。又原告請求2 副眼鏡毀損費用，於偵查
    時即無法提供係被告損害之佐證，且刑事判決亦無判處被告
    毀損罪，原告提起本件訴訟亦無提供任何證據。被告並無對
    原告比中指或恫嚇，被告並無認識原告，更不想加害原告。
    被告為低收入戶，上有父母、下有幼兒需扶養，根本無暇理
    會其他事情，原告不實指控而在精神慰撫金漫天喊價100 萬
    元等語，資為抗辯。
  ㈡並聲明：⒈原告之訴及假執行之聲請均駁回。⒉如受不利判
    決，願供擔保免為假執行。
三、本院之判斷：
    原告主張其遭被告傷害，得依侵權行為損害賠償規定請求被
    告賠償醫療費用、眼鏡毀損費用及精神慰撫金等語，被告固
    未否認有傷害原告之行為，然就其應賠償原告之數額，則以
    前揭情詞置辯。經查：
  ㈠原告於前揭時、地遭被告傷害而受有系爭傷害，被告因傷害
    犯行業經臺灣新北地方檢察署（下稱新北地檢署）檢察官以
    109 年度偵字第7403號提起公訴，經本院刑事庭以109 年度
    審訴字第2349號判處有期徒刑3 月，新北地檢署檢察官及被
    告均上訴後，經臺灣高等法院以110 年度上訴字第1626號駁
    回上訴，並諭知被告緩刑2 年，及應給付原告10萬元，其中
    5 萬元於刑事案件確定後1 個月內給付完畢，其餘5 萬元分
    10期給付，自給付5 萬元後之次日起，按月於5 日給付5,00
    0 元，至全部清償為止，如有1 期未給付，視為全部到期等
    情，有前開刑事判決在卷可憑（見訴字卷第11頁至第13頁、
    第105 頁至第113 頁），並經本院調取自偵查至刑事第一審
    止之電子卷證確認無訛，被告於本院審理時就刑事第一審判
    決認定之事實亦表示不爭執（見訴字卷第99頁），堪認原告
    主張遭被告傷害受有系爭傷害等語，為屬可採。被告雖辯稱
    兩造係互毆等語，然此與刑事判決認定原告係因遭被告毆打
    ，乃抱住被告倒在操場內側跑道等情不符，被告事發後亦未
    對原告提出傷害告訴，難認原告確有傷害被告之行為，況縱
    認被告所辯屬實，亦係被告得否另向原告請求侵權行為損害
    賠償問題，尚非得據此免除其傷害原告之責，故被告前開所
    辯，仍無可採。
  ㈡按因故意或過失，不法侵害他人之權利者，負損害賠償責任
    ；不法侵害他人之身體或健康者，對於被害人因此喪失或減
    少勞動能力或增加生活上之需要時，應負損害賠償責任；不
    法侵害他人之身體、健康、名譽、自由、信用、隱私、貞操
    ，或不法侵害其他人格法益而情節重大者，被害人雖非財產
    上之損害，亦得請求賠償相當之金額，民法第184 條第1 項
    前段、第193 條第1 項、第195 條第1 項前段定有明文。原
    告遭被告傷害受有系爭傷害，被告有侵害原告身體權、健康
    權之侵權行為，原告自得依前開規定請求被告賠償損害。茲
    就原告各項請求，分述如下：
  ⒈醫療費用：
    原告主張其因治療系爭傷害至亞東醫院就診，支出醫療費用
    2,140 元，且因此事件患有急性壓力反應、焦慮狀態，而前
    往合康身心診所就醫，支出醫療費用1,290 元等語，業據其
    提出診斷證明書及醫療費用收據為佐（見附民字卷第9 頁至
    第17頁、訴字卷第57頁至第65頁），且為被告所不爭執（見
    訴字卷第100 頁），故原告請求前開醫療費用共計3,430 元
    ，為屬可採。
  ⒉眼鏡毀損費用：
    原告固主張其遭被告傷害當時所戴之太陽眼鏡、老花眼鏡均
    遭被告故意毀損，以太陽眼鏡1 萬900 元、老花眼鏡2,980
    元計算，受有損失1 萬3,880 元云云，並提出同廠牌型號太
    陽眼鏡、寶島眼鏡老花眼鏡之網路資料為佐（見訴字卷第67
    頁至第69頁）。然被告否認毀損原告之前開眼鏡，而原告雖
    有對被告提起毀損告訴，惟新北地檢署檢察官偵查後，並未
    就此毀損罪嫌提起公訴，嗣刑事第一審、第二審判決亦均無
    認定被告有毀損犯行，此觀上揭起訴書、刑事判決內容即明
    ，故原告前開主張，尚乏所據。原告雖於本院審理時聲請勘
    驗案發當時之監視器錄影畫面，經本院當庭勘驗後，可見原
    告遭被告傷害後，確有蹲下狀似撿東西之舉動，有本院勘驗
    筆錄在卷可憑（見訴字卷第18頁），然此縱認為係原告為尋
    找掉落眼鏡而蹲下，亦非可逕認原告當日配戴之眼鏡已經毀
    損，況依本院勘驗筆錄，原告蹲下撿拾物品前，兩造曾一同
    倒臥地上（見訴字卷第118 頁），而刑事判決認定原告遭被
    告傷害後，有抱住被告倒向操場內側跑道，亦如前述，則是
    否因兩造肢體接觸過程導致眼鏡掉落或毀損，尚非無疑。至
    於原告所受系爭傷害雖包括眼部，惟原告眼部傷害是否均於
    眼鏡掉落前遭被告毆打所致，無從依診斷證明書或監視器勘
    驗結果得知，自難為有利於原告之認定。此外，原告未能提
    出其他證據證明事發當時配戴之太陽眼鏡、老花眼鏡均遭被
    告毀損，故原告請求眼鏡毀損費用1 萬3,880 元，即非可採
    。
  ⒊精神慰撫金：
    按民法第195 條第1 項規定得請求賠償相當金額之非財產上
    之損害，所謂相當除斟酌雙方身份資力外，尤應兼顧加害程
    度與其身體、健康影響是否重大以為斷（最高法院89年度台
    上字第1952號著有判決可資參照）。本院審酌原告為大學畢
    業，教職退休，109 年度申報所得總額約1 萬餘元，名下有
    不動產2 筆；被告為高職畢業，從事代客停車，月薪約2 萬
    4,000 元，109 年度申報所得總額約29萬餘元，名下無不動
    產，此為兩造於本院審理時所自陳，並有兩造之稅務電子閘
    門財產所得調件明細表在卷可佐（見限制閱覽卷內），及斟
    酌原告身體受有臉、頭、眼睛、膝蓋等擦、鈍傷傷勢程度，
    並因此而有急性壓力反應、焦慮狀態，暨被告係故意肇生本
    件事故，併斟酌兩造經濟狀況、身分及地位等情，認原告請
    求賠償精神慰撫金10萬元，為屬適當，逾此範圍，則非有據
    。
  ⒋綜上所述，原告得請求被告賠償醫療費用3,430 元、精神慰
    撫金10萬元，共計10萬3,430元。
四、末按給付無確定期限者，債務人於債權人得請求給付時，經
    其催告而未為給付，自受催告時起，負遲延責任，其經債權
    人起訴而送達訴狀，或依督促程序送達支付命令，或為其他
    相類之行為者，與催告有同一之效力；遲延之債務，以支付
    金錢為標的者，債權人得請求依法定利率計算之遲延利息；
    應付利息之債務，其利率未經約定，亦無法律可據者，週年
    利率為5%，民法第229 條第2 項、第233 條第1 項前段、第
    203 條分別定有明文。本件刑事附帶民事訴訟起訴狀繕本係
    於110 年1 月13日送達被告，有送達證書在卷可佐，是原告
    請求被告給付自110 年1 月14日起至清償日止，按週年利率
    5%計算之利息，亦屬有據。
五、綜上所述，被告就其傷害原告之侵權行為應負損害賠償責任
    ，原告得請求被告賠償醫療費用3,430 元、精神慰撫金10萬
    元，共計10萬3,430 元。從而，原告請求被告給付如主文第
    1 項所示，為有理由，應予准許，逾此範圍部分，為無理由
    ，應予駁回。又本件原告勝訴部分所命給付之金額未逾50萬
    元，本院爰依民事訴訟法第389 條第1 項第5 款之規定依職
    權宣告假執行，被告陳明願供擔保免為假執行，核無不合，
    爰酌定被告免為假執行應供擔保金額。至原告敗訴部分，其
    訴既經駁回，其假執行之聲請已失所附麗，應予駁回。
六、本件事證已臻明確，兩造其餘之主張、陳述暨攻擊防禦方法
    與證據，經本院斟酌後，認與本件判決結果已不生影響，故
    不一一加予論述，附此敘明。
七、據上論結，原告之訴為一部有理由，一部無理由，依民事訴
    訟法第79條、第389 條第1 項第5 款、第392 條第2 項，判
    決如主文。
中    華    民    國  110     年    11    月    25    日
                  民事第四庭    法  官  莊佩頴                                                                                            
以上正本係照原本作成
如對本判決上訴，須於判決送達後20日內向本院提出上訴狀。如
委任律師提起上訴者，應一併繳納上訴審裁判費。 
中    華    民    國  110     年    11    月    25    日
                            書記官  李瑞芝